【裁判字號】    98,上重訴,74
【裁判日期】    990129
【裁判案由】    毒品危害防制條例等
【裁判全文】
臺灣高等法院刑事判決                98年度上重訴字第74號
上  訴  人
即  被  告  甲○○
                      樓(
選任辯護人  呂福元律師
上  訴  人
即  被  告  乙○○
選任辯護人  法律扶助基金會林契名律師
上列上訴人等因毒品危害防制條例等案件，不服臺灣桃園地方法
院98年度重訴字第42號，中華民國98年10月6日第一審判決（起
訴案號：臺灣桃園地方法院檢察署98年度偵字第10277號；移送
併辦案號：臺灣臺中地方法院檢察署98年度偵字第22154號），
提起上訴，本院判決如下：
    主  文
原判決撤銷。
甲○○、乙○○共同運輸第一級毒品，甲○○處有期徒刑捌年拾
月，乙○○處有期徒刑捌年陸月。扣案圓柱狀第一級毒品海洛因
拾貳顆（合計驗餘淨重陸柒肆公克，純度百分之伍玖點陸貳，純
質淨重肆零壹點捌肆公克，均含包裝之保險套拾貳個）沒收銷燬
之，蛋捲鐵盒壹個（含蛋捲肆盒）、蘋果日報壹張、黑色攏織布
壹條、0000000000號行動電話壹支（含SIM卡壹枚）
均沒收。
    事  實
一、甲○○明知其弟方進財（另由臺灣臺中地方法院檢察署檢察
    官偵辦）於民國（下同）98年5月8日下午2時許，以電話指
    示其在臺灣運送之物品，係毒品危害防制條例第2條第2項第
    1 款所列之第一級毒品海洛因，甲○○竟受方進財以提供每
    人新臺幣（下同）2萬元代價之誘惑，於同日下午約4時16分
    左右，以其妻陳雅琳所有由其使用之0000000000號行動電話
    與乙○○所有之0000000000號行動電話聯絡，通知乙○○共
    同予以運輸北上，並獲得知情之乙○○首肯。二人遂與方進
    財、年約30餘歲、綽號「老芋仔」、姓名不詳、年約30歲之
    成年男子、姓名年籍不詳、綽號「二哥」成年人，共同基於
    運輸第一級毒品海洛因之犯意聯絡，於同日下午5時10分左
    右，先由方進財指示綽號「老芋仔」者將以保險套包裝之圓
    柱狀第一級毒品海洛因6顆，送至甲○○位在臺南市○○路○
    段55巷48弄12號之鐵工廠交予甲○○，甲○○再持自己所有
    之蘋果日報1張、蛋捲鐵盒1個與蛋捲4盒，先以蘋果日報1張
    包覆之圓柱狀第一級毒品海洛因6顆（均以保險套包裝），
    置入蛋捲鐵盒1個（內有蛋捲4盒）內。乙○○再依約前往會
    合。同日晚間7時30分許，甲○○、乙○○共同攜帶該蛋捲
    鐵盒1個前往臺灣高速鐵路（下稱高鐵）臺南站（在歸仁鄉
    ）。同日晚間8時40分左右，姓名不詳成年男子亦受方進財
    指示，攜帶以方進財所有黑色攏織布1條包覆之圓柱狀第一
    級毒品海洛因6顆（均以保險套包裝），在高鐵臺南站附設
    P2停車場交予甲○○，並一併放置於蛋捲鐵盒內。甲○○、
    乙○○旋搭乘同日晚間8時53分開車之車次488號列車北上，
    經由桃園站，於同日晚間10時27分許，將前揭毒品運輸、運
    送抵達板橋站，準備依方進財先前之指示，在西側出口將海
    洛因交給綽號為「二哥」成年男子。嗣甲○○、乙○○取得
    報酬前，即於同日晚間10時40分許，為海岸巡防署海岸巡防
    總局北部地區巡防局連江機動查緝隊等查緝人員在板橋站西
    側出口前逮捕2人，並扣得乙○○所提上揭圓柱狀第一級毒
    品海洛因12顆（合計驗餘淨重674公克，純度59.62%，純質
    淨重401.84公克）、高鐵車票2張及甲○○所有供包覆上開
    海洛因之蘋果日報1張、運輸海洛因之蛋捲鐵盒1個（內有蛋
    捲4盒）、方進財所有之黑色攏織布1條、乙○○所有之0000
    000000號行動電話1支（含SIM卡）、甲○○之妻陳雅琳所有
    之0000000000號行動電話1支，及與本案無涉屬陳雅琳所有
    之0000000000號行動電話1支（含SIM卡）。
二、案經海岸巡防署海岸巡防總局北部地區巡防局移送臺灣桃園
    地方法院檢察署檢察官偵查起訴。
理      由
壹、關於證據能力部分：
一、按被告以外之人於審判外之言詞或書面陳述，除法律有規定
    者外，不得作為證據，刑事訴訟法第159條第1項定有明文，
    此即學理上所稱「傳聞證據排除法則」。又被告以外之人於
    審判外之陳述，雖不符同法第159條之1至第159條之4之規定
    ，而經當事人於審判程序同意作為證據，法院審酌該言詞陳
    述或書面陳述作成時之情況，認為適當者，亦得為證據。當
    事人、代理人或辯護人於法院調查證據時，知有第159條第1
    項不得為證據之情形，而未於言詞辯論終結前聲明異議者，
    視為有前項之同意，此則據同法第159條之5規定甚明。鑒於
    採用傳聞證據排除法則重要理由之一，係因傳聞證據未經當
    事人之反詰問予以覈實，若當事人願放棄對原供述人之反對
    詰問時，原則上即可承認該傳聞證據之證據能力。而揆諸我
    國刑事訴訟法第159條之5之立法理由，除參照前述傳聞證據
    排除法則之基本法理外，亦參考日本刑事訴訟法第326條之
    立法例，查日本刑事審判實務之運作，有關檢察官及被告均
    同意作為證據之傳聞書面材料或陳述，可直接援引該國刑事
    訴訟法第326條作為傳聞例外之法律依據，僅在檢察官與被
    告或其辯護人不同意之情況下，乃須根據其他傳聞例外規定
    ，俾以斟酌該等傳聞書面材料或陳述是否具有證據能力，在
    當事人間無爭執之案件中，傳聞證據基本上均可依據前引規
    定提出於法院使用。據此，我國刑事訴訟法第159條之5之適
    用應可作同上之解釋。被告及其辯護人就本件判決所引之被
    告以外之人於審判外之陳述，已於本院行準備程序時表示同
    意有證據能力（本院98年12月14日準備程序筆錄第3頁至第
    6頁），而公訴人迄於言詞辯論終結前未為異議之聲明，而
    本院審酌供述證據作成時之情況，核無違法取證及證明力明
    顯過低之瑕疵，為證明犯罪事實所必要，亦認為以之作為證
    據為適當，根據上開規定及說明，作為本件判決認定被告2
    人犯罪事實之被告以外之人於審判外陳述是否屬於傳聞之例
    外，無庸先行考量刑事訴訟法第159條之1第2項、第159條之
    2 、第159條之3等規定，得逕依同法第159條之5規定作為證
    據。
二、本案查獲毒品，經送請法務部調查局鑑定並出具之98年5月
    25日調科壹字第09823015950號濫用藥物實驗室鑑定書，係
    由司法警察官、司法警察依檢察官所概括選任之鑑定人或囑
    託鑑定機關、團體所為之鑑定結果，與檢察官選任或囑託為
    鑑定者，性質上並無差異，同具有證據能力（最高法院96年
    度臺上字第2860判決參照）。
三、本件扣案之海洛因12顆（合計淨重674公克，純度59.62%，
    純質淨重401.84公克）及共犯方進財所有供包覆上開海洛因
    之蘋果日報1張、黑色攏織布1條、運輸海洛因之蛋捲鐵盒1
    個（內有蛋捲4盒）、被告乙○○所有之0000000000號行動
    電話1支、被告甲○○之妻陳雅琳所有之0000000000號行動
    電話1支、高鐵車票2張，並無證據證明係公務員違背法定程
    序所取得，且被告及辯護人於本院準備程序均未主張有何違
    法取證或不具關連性之情形，復經本院於審判期日依法調查
    ，與待證事實具有關聯性，認為以之作為證據為適當；卷內
    通訊監察譯文係依法聲請並核發通訊監察書所為監聽，被告
    及辯護人於本院準備程序均不爭執其證據能力，自均具有證
    據能力。
貳、關於認定犯罪事實部分：
一、上訴人即被告甲○○於警詢時供稱：伊於98年5月8日下午2
    時許接獲弟弟方進財電話指示，傍晚會有人打電話來，伊再
    去拿東西（海洛因），直至當晚8時許，伊接獲1名不詳男子
    以0000000000號電話指示，至高鐵臺南站P2停車場路口，取
    得扣案海洛因後，伊與乙○○一同搭乘高鐵至板橋站，自西
    側出口走出時，為警查獲，伊知道運送之東西是海洛因，運
    送代價是2萬元等語（98年度偵字第10277號卷第9頁、第10
    頁、第11頁）；其復於檢察官訊問時自白並以證人身分具結
    後供述：在工廠時，綽號「老芋仔」之成年男子，即將海洛
    因交與伊，乙○○約於98年5月8日晚間6、7時騎機車至臺南
    市○○路○段55巷48弄12號鐵工廠，之後伊接獲方進財電話
    ，並聽從方進財之指示，於同日晚間8時許，開車載乙○○
    至高鐵歸仁站P2停車場，還沒有停好車，就有1名不詳姓名
    、年約30歲之男子，將海洛因交與伊，方進財要伊搭高鐵至
    板橋站西側出口，抵達板橋站前，伊將蛋捲鐵盒交給乙○○
    ，伊則去購買回程票，不料為警捕獲，伊運毒品可得款2萬
    元，伊亦知悉運送之物品是海洛因等語（同上偵查卷第50頁
    、第51頁、第54頁）；其復於原審時供稱：第1個毒品是當
    天老芋仔拿到臺南市○○路○段55巷48弄12號給伊的，後來
    又說有1個毒品還沒有到，要伊等一下再上來，這個毒品是
    在高鐵臺南站P2停車場給伊的，當時是8點半左右，第1次、
    第2次都是6顆，第1次放在喜年來蛋捲盒子裡，蛋捲放在上
    面，海洛因放在下面，後來在高鐵站也是給6顆，拿一個像
    是黑色尼龍袋的東西給伊，伊連同尼龍袋一起放進蛋捲盒子
    裡面（原審卷第9頁）；又稱：老芋仔大概是當天5點左右交
    給伊6顆，在歸仁那個人大概是8點半到8點40分之間，也是
    給伊6顆等語（原審卷第211頁）；復於原審及本院審理時，
    均坦承上開運輸毒品海洛因之犯罪事實（原審卷第211頁、
    本院98年12月14日第2頁準備程序筆錄、99年1月19日審判程
    序筆錄第7頁至第8頁）。而上訴人即被告乙○○於警詢時供
    稱：扣案之海洛因是甲○○收貨，也是甲○○打電話提議運
    毒，2人約在位於臺南市○○路上工廠見面，時由方進財與
    甲○○溝通聯絡，再由甲○○與伊聯絡，運送海洛因的報酬
    是2萬元等語（同上偵查卷第19頁、第23頁）；其復於檢察
    官訊問時自白並以證人身分具結供述：甲○○打電話問伊是
    否要去，伊同意後，便騎機車至臺南市○○路工廠找甲○○
    ，從工廠出門時看到扣案的蛋捲鐵盒，在高鐵歸仁站有1個
    不認識的人交海洛因給甲○○，伊本來要幫甲○○將海洛因
    放入鐵盒內，但甲○○說他自己來就好，要伊去買高鐵車票
    ，甲○○說會給伊2萬元，但還沒有拿到，伊在出發前就知
    道是運輸海洛因（同上偵查卷第52頁、第53頁）；復於原審
    及本院審理時，均坦承上開運輸毒品海洛因之犯罪事實（原
    審卷第211頁、本院98年12月14日第2頁準備程序筆錄、99年
    1 月19日審判程序筆錄第7頁至第8頁），是被告甲○○、乙
    ○○於警詢、偵查、原審及本院審理時所證，前後一致，且
    就偵查中具結證言之內容，亦互核相符。足認其2人上開自
    白及證言，真實可採。
二、又扣案之12顆物品，經送法務部調查局以化學呈色法及氣相
    層析質譜儀分析法檢驗結果，認均含第一級第6項毒品海洛
    因成分，合計淨重674公克（空包裝重37.32公克），純度
    59.62%，純質淨重104.84公克，此有該局98年5月25日調科
    壹字第09823015950號濫用藥物幟驗室鑑定書1件在卷可稽（
    同上偵查卷第104頁），堪認上開扣案物品確為海洛因。此
    外，復有被告2人間、被告甲○○與老芋仔、不詳姓名男子
    （在高鐵歸仁站停車場交付6顆海洛因之人）及方進財之間
    ，與被告2人上開自白相符之通訊監察譯文在卷足考（通訊
    監察譯文卷第66頁至第74頁），復有高鐵車票2張及被告甲
    ○○所有供包覆上開海洛因之蘋果日報1張、共犯方進財所
    有黑色攏織布1條、被告甲○○所有供運輸海洛因之蛋捲鐵
    盒1個（內有蛋捲4盒）、乙○○所有之0000000000號行動電
    話1支、甲○○之妻陳雅琳所有之0000000000號行動電話1支
    扣案可證。益證被告2人上開自白可採。
三、雖被告乙○○雖曾於原審辯稱：不知運輸的物品是海洛因，
    又依通訊監察譯文，伊係因黃保淦有事不克前往，始受邀北
    上運送海洛因，過程中關於「授受蛋捲禮盒」及「裝載海洛
    因」等環節皆由甲○○負責接洽，毒品來源係由方進財負責
    提供，被告乙○○均未參與，運送過程亦均由甲○○持有運
    輸，僅在抵達高鐵板橋站之際，始將該蛋捲禮盒交予被告乙
    ○○，至該毒品流向，被告乙○○從未與下游進行聯繫，顯
    係以幫助他人犯罪之故意而從事構成要件以外之行為，應成
    立幫助犯；被告乙○○並未參與甲○○取得扣案海洛因之過
    程，對該毒品是否為走私物品，主觀上並無構成要件之故意
    ，應不成立走私犯行云云。然被告乙○○知悉並參與運輸毒
    品犯罪構成要件之行為，已如前述，當屬運輸毒品之共同正
    犯，且被告甲○○於警詢、偵查已陳稱知悉運輸海洛因等語
    （同上偵查卷第19頁、第50頁），且被告乙○○於偵查中亦
    自承知悉運輸的物品是海洛因等語（同上偵查卷第53頁），
    是被告乙○○前開所辯，為卸責之詞，尚無可採。再雖被告
    甲○○於警詢、偵查中均指扣案包覆第一級毒品海洛因之蘋
    果日報及蛋捲鐵盒是老芋仔交付云云，惟被告甲○○於原審
    審理時則供明：喜年來蛋捲那個還有報紙那個是伊包好拿上
    來的等語（原審卷第211頁反面），足認上開物品均係被告
    甲○○所有之物，併此敘明。事證明確，被告2人運輸第一
    級毒品海洛因之犯行，洵堪認定。
參、論罪科刑及撤銷改判部分：
一、新舊法比較：
（一）行為後法律有變更，致發生新舊法比較適用時，除與罪刑
      無關者，例如易刑處分、拘束人身自由之保安處分等事項
      ，不必列入綜合比較，得分別適用有利於行為人之法律，
      另從刑原則上附隨於主刑一併比較外，於比較新舊法時應
      就罪刑有關之一切情形，含本刑及有關之共犯、未遂犯、
      想像競合犯、牽連犯、連續犯、結合犯，以及累犯加重、
      自首減輕暨其他法定加減原因（如身分加減）與加減例等
      ，綜其全部罪刑之結果為比較後，擇較有利者為整體之適
      用，不能予以割裂而分別適用個別有利之條文。
（二）按法規之制定與法規之修正，如有特定生效日之必要者，
      依中央法規標準法第14條或第20條第2項準用第14條之規
      定，應分別特定其施行日期。法規制定或前次修正基於特
      殊因素所特定之施行日期，並不適用於日後修正或再次修
      正之條文。又法律之制定或修正，若未明定施行日期者，
      中央法規標準法雖未規定應自何時生效，然法律既經制定
      或修正並經總統公布，自應依一般原則，自公布日起算至
      第3日發生效力。92年7月9日修正公布之毒品危害防制條
      例第36條規定：「本條例自公布後6個月施行」，其立法
      理由謂：「(一)依修正草案第2條第3項規定，法務部需會同
      衛生署成立審議委員會每3個月定期檢討調整毒品之分級
      及品項，而本次新增第4級毒品，有需要在新法施行前先
      經該審議會檢討後再調整公布，爰預留6個月緩衝期，以
      利處理。(二)依本條例新修正之規定，有必要再訂定相關子
      法及修正相關法規，以配合本條例之施行，故亦有需要預
      留適當緩衝期，以利訂頒相關子法及相關法規之配合修正
      」，故該條規定，顯係因應該次修正之需，始預留適當之
      緩衝期，故其後修正條文之施行日期尚難援引此一規定而
      為標準，若未明定施行日期者，自應依一般原則，自公布
      日起算至第3日發生效力。查總統於98年5月20日以華總一
      義字第09800125141號令修正公布毒品危害防制條例第4、
      11、11之1、17、20、25條條文，依上開說明，修正條文
      應自公布日起第3日即98年5月22日發生效力。
（三）次按，毒品危害防制條例第4條第1項原規定「製造、運輸
      、販賣第一級毒品者，處死刑或無期徒刑；處無期徒刑者
      ，得併科新臺幣一千萬元以下罰金」，本件被告2人行為
      後，上開規定業經修正為「製造、運輸、販賣第一級毒品
      者，處死刑或無期徒刑；處無期徒刑者，得併科新臺幣二
      千萬元以下罰金」，經比較上開修正前、後之規定，僅修
      正後新法之罰金數額提高，自以修正前毒品危害防制條例
      第4條第1項之規定有利於被告。
（四）修正前毒品危害防制條例第17條規定：「犯第四條第一項
      至第四項、第五條第一項至第四項前段、第六條第一項至
      第四項、第七條第一項至第四項、第八條第一項至第四項
      ，第十條或第十一條第一項、第二項之罪，供出毒品來源
      ，因而破獲者，得減輕其刑」，修正後規定：「犯第四條
      至第八條、第十條或第十一條之罪，供出毒品來源，因而
      查獲其他正犯或共犯，減輕或免除其刑」、「犯第四條至
      第八條之罪於偵查及審判中均自白，減輕其刑」，可知修
      正前供出毒品來源，因而破獲者，可以適用減刑之罪為「
      毒品危害防制條例第四條第一項至第四項、第五條第一項
      至第四項前段、第六條第一項至第四項、第七條第一項至
      第四項、第八條第一項至第四項，第十條或第十一條第一
      項、第二項之罪」，修正後擴大為「毒品危害防制條例第
      四條至第八條、第十條或第十一條之罪」，並增列「查獲
      其他共犯」，亦有該條減刑之適用；又修正前該條減刑規
      定為「得減輕其刑」，即由法院審酌一切情狀，依職權減
      輕或不予減輕，並依刑法第66條前段規定，得減輕其刑至
      二分之一；修正後該條減刑規定為「減輕或免除其刑」，
      一旦符合要件，法院即須依該條規定減輕其刑，並依刑法
      第66條後段規定「同時有免除其刑之規定者，其減輕得減
      至三分之二」，另修正後增列第2項：「犯第4條至第8條
      之罪於偵查及審判中均自白，減輕其刑」減刑規定，經比
      較新舊法之結果，以適用修正後毒品危害防制條例第17條
      第2項規定對被告有利。
（五）綜合上述各條文修正前、後之比較，雖就運輸第一級毒品
      罪之法定本刑罰金刑部分，修正後之規定較不利於被告2
      人，惟被告2人於偵查及審判中均已自白運輸第一級毒品
      之犯行，而有修正後毒品危害防制條例第17條第2項減刑
      規定之適用，新法之規定明顯較舊法有利於被告2人，綜
      合全部罪刑之結果為比較後，被告2人部分應整體適用較
      有利其之新法即修正後毒品危害防制條例第4條第1項之規
      定。
二、按海洛因為毒品危害防制條例第2條第2項第1款所定之第一
    級毒品，依法不得持有、運輸。核被告2人所為，均係犯修
    正後毒品危害防制條例第4條第1項之運輸第一級毒品罪。被
    告2人持有第一級毒品海洛因之低度行為，已為運輸之高度
    行為所吸收，不另論罪。被告2人與綽號「老芋仔」、姓名
    不詳男子受方進財指示，依序由「老芋仔」、姓名不詳男子
    交付圓柱狀第一級毒品海洛因各6顆予被告2人，再搭乘高鐵
    運輸北上至板橋欲交付綽號「二哥」者，顯見被告2人與方
    進財、綽號「老芋仔」、姓名不詳男子、綽號「二哥」等成
    年人就上開運輸海洛因行為，互有犯意聯絡行為分擔，均為
    共同正犯。而檢察官移送併辦部分，與本件被告2人運輸第
    一級毒品海洛因之犯行，為同一事實，本院自應併予審理。
    又被告2人於警詢、偵查、原審及本院審理時均自白運輸第
    一級毒品海洛因犯行，已如前述，被告2人均應依毒品危害
    防制條例第17條第2項規定，減輕其刑。再按，我國立法者
    有鑑於毒品氾濫，危害國人心靈、身體健康甚巨，而在毒品
    危害防制條例第4條第1項規定中，對運輸第一級毒品罪科處
    法定本刑為死刑或無期徒刑之重刑，然運輸毒品在現實上有
    首謀、附從甚至交通之別，運輸之毒品亦有數量、重量、純
    度之分，個案中甚至有犯罪動機、犯罪手段等差別，如不分
    案情，一律量處死刑或無期徒刑，幾無視作案情節以量處恰
    當刑期之轉圜空間，而與憲法上比例原則有違，依分工角色
    ，被告2人僅屬受人支配，而處短暫運送毒品海洛因附屬地
    位，約定分配所得僅2萬元，顯與基於首謀地位策劃以獲取
    暴利之人所涉犯罪情節較屬輕微，又運輸之毒品雖非少量，
    惟未流入市面前即為警查獲，被告2人因一時失慮而為本件
    犯行，以致觸犯最輕本刑為無期徒刑之罪，惟依其客觀犯行
    與主觀之惡性加以考量，即使宣告法定最低刑度，猶嫌過重
    ，尚有可憫恕之餘地，皆依刑法第59條之規定減輕其刑，並
    均應依法遞減之。
三、原審因予論罪科刑，固非無見，惟查：（一）起訴事實未敘
    及被告2人有何運送私運進口管制物品海洛因之犯行，原審
    徒以被告甲○○於原審審理時已陳稱知悉扣案海洛因係自大
    陸走私入境臺灣等語，且臺灣並未生產海洛因，均係自國外
    走私入境，乃公眾週知之事實，被告2人為成年人，自難為
    諉為不知，認被告2人另涉懲治走私條例第3條第1項運送私
    運管制物品罪。然被告2人僅參與98年5月8日當日自臺南運
    輸扣案海洛因至高鐵板橋站之犯行，且被告甲○○雖於原審
    審理時為上開供述，但嗣即更正為：伊知悉弟弟方進財進出
    國內外，但伊不知從何處進出，伊只負責運送方進財要伊運
    送之物品而已（原審卷第242頁），自不得僅執上開陳述，
    遽認被告2人知悉扣案之海洛因係自大陸地區或國外進口。
    而被告2人為本件犯行之前，並無違反毒品危害防制條例之
    前科，此觀諸本院被告前案紀錄表2件即明，顯見被告2人並
    非經常接觸毒品，並熟知毒品知識之人，當難期被告2人認
    知扣案海洛因係來自國外。本件復無其他被告2人知悉海洛
    因係自國外進口之證據，原審遽以臺灣未生產海洛因，均自
    國外進口，乃公眾週知之事實云云，尚嫌無據。原審對被告
    2人論以未據起訴之運送私運進口管制物品罪，並與前開有
    罪之運送第一級毒品罪論以想像競合犯，於法已有未合；（
    二）被告2人行為後，毒品危害防制條例於98年5月20日修正
    公布，同年月22日生效施行，原判決未予比較新舊法，尚有
    未洽；（三）被告2人於偵審中均自白犯罪，原判決未依修
    正後毒品危害防制條例第17條第2項之規定對被告2人減輕其
    刑，亦有不當；（四）被告2人所為本件運輸第一級毒品海
    洛因犯行，有前揭情輕法重之情形，原審未依刑法第59條規
    定，酌減其刑，容有不當；（五）扣案之喜年來蛋捲4盒、
    鐵盒1個及蘋果日報1張，應屬被告甲○○所有供犯本件運輸
    毒品所用之物，原審誤認屬共犯方進財所有，尚有違誤。被
    告2人上訴以原審未依毒品危害防制條例第17條第2項規定減
    刑，被告乙○○並以原審認定其另犯懲治走私條例第3條第1
    項運送私運進口管制物品罪，適用法律容有違誤，非無理由
    ，原判決既有上開可議之處而無可維持，自應由本院將原判
    決予以撤銷改判。
四、爰審酌被告甲○○、乙○○正值青壯年，不思以正當管道工
    作以謀生，被告甲○○因家中經濟狀況不佳，受胞弟方進財
    所誘而於國內運送毒品，被告乙○○係受邀參與本件犯行，
    2人均非居於主導地位，僅擔任短暫運輸毒品角色，所圖得
    僅為2萬元，尚未取得約定報酬即為警捕獲，且被告2人並無
    前科，犯罪後始終坦承犯行，運輸之毒品尚未流入市面，未
    造成難以回復之危害，運輸毒品之數量、純度、及其等犯罪
    之動機、目的、手段、智識程度等一切情狀，認原審公訴人
    請求量處無期徒刑，並諭知褫奪公權終身，並均併科罰金50
    萬元，尚嫌過重，而就被告甲○○、乙○○所犯運輸第一級
    毒品罪，依法各判處有期徒刑8年10月與8年6月。扣案圓柱
    狀第一級毒品海洛因12顆（合計淨重674公克，純度59.62%
    ，純質淨重401.84公克），屬第一級毒品，不問屬於犯人與
    否，應依毒品危害防制條例第18條第1項前段規定諭知沒收
    銷燬之。又鑑定機關法務部調查局鑑驗毒品秤重主要係以傾
    倒，必要時亦會輔以刮杓刮取之方式，儘可能將原送驗包裝
    袋內毒品與包裝袋分離後各別秤重，然無論依上述何種方式
    分離，原送驗包裝袋內均仍會有微量毒品成分殘留，堪認本
    件用以包裝上開海洛因12顆之保險套（12只）並未與海洛因
    完全析離，是就該直接包裝海洛因之保險套應一併依毒品危
    害防制條例第18條第1項前段諭知沒收銷燬之。本件海洛因
    12顆中之6顆係以黑色攏織布1條包覆，以掩飾並便於攜帶，
    依運輸毒品者，為求事機隱秘，以免人多口雜使違法行徑不
    慎外曝起見，率皆自備需用之各類物品，不致假手或借自他
    人，堪認屬共犯方進財所有之物；且被告甲○○亦於原審審
    理時供認：上開扣案用以運輸海洛因之蛋捲鐵盒1個（含蛋
    捲4盒）、蘋果日報1張，均屬伊所有之物，已如前述；被告
    乙○○所使用之0000000000號行動電話1支為其所有，已據
    供明，並為供聯絡本件運輸海洛因之用，均應依毒品危害防
    制條例第19條第1項之規定宣告沒收。甲○○所使用之00000
    00000號行動電話1支（含SIM卡）為其妻陳雅琳所有，有遠
    傳公司函在卷可稽（原審卷第42頁），雖供本件犯罪聯絡之
    用，自無從據以宣告沒收；另扣案屬陳雅琳所有之行動電話
    0000000000號行動電話1支（含SIM卡），未犯本件運輸毒品
    犯罪之用，業據被告甲○○供述明確，亦無從沒收，併此說
    明。
據上論斷，應依刑事訴訟法第369條第1項前段、第364條、第299
條第1項前段，修正後毒品危害防制條例第4條第1項、第17條第
2項、毒品危害防制條例第18條第1項前段、第19條第1項，刑法
第11條前段、第28條、第59條，判決如主文。
本案經檢察官吳茂松到庭執行職務。
中    華    民    國    99    年    1    月    29    日
                  刑事第五庭審判長法  官  高明哲
                                  法  官  林洲富
                                  法  官  高玉舜
以上正本證明與原本無異。
如不服本判決，應於收受送達後10日內向本院提出上訴書狀，其
未敘述上訴之理由者並得於提起上訴後10日內向本院補提理由書
（均須按他造當事人之人數附繕本）「切勿逕送上級法院」。
                                  書記官  許雅淩
中    華    民    國    99    年    1     月    29    日
附錄：本案論罪科刑法條全文
毒品危害防制條例第4條
製造、運輸、販賣第一級毒品者，處死刑或無期徒刑；處無期徒
刑者，得併科新臺幣 2 千萬元以下罰金。
製造、運輸、販賣第二級毒品者，處無期徒刑或 7 年以上有期
徒刑，得併科新臺幣 1 千萬元以下罰金。
製造、運輸、販賣第三級毒品者，處 5 年以上有期徒刑，得併
科新臺幣 7 百萬元以下罰金。
製造、運輸、販賣第四級毒品者，處 3 年以上 10 年以下有期
徒刑，得併科新臺幣 3 百萬元以下罰金。
製造、運輸、販賣專供製造或施用毒品之器具者，處 1 年以上
7 年以下有期徒刑，得併科新臺幣 1 百萬元以下罰金。
前五項之未遂犯罰之。


司法院資訊處製作；財團法人民間司法改革基金會備份。
